【裁判字號】    95,上易,1362
【裁判日期】    950822
【裁判案由】    恐嚇等
【裁判全文】
臺灣高等法院刑事判決                95年度上易字第1362號
上  訴  人  臺灣基隆地方法院檢察署檢察官
上  訴  人
即  被  告  甲○○
                    另案於台灣台北看守所羈押
上  訴  人
即  被  告  乙○○
上列上訴人因恐嚇等案件，不服臺灣基隆地方法院94年度易字第
551號，中華民國95年4月25日第一審判決（起訴案號：臺灣基隆
地方法院檢察署94年度偵字第3377號），提起上訴，本院判決如
下：
    主  文
原判決關於甲○○、乙○○恐嚇取財部分暨甲○○定應執行刑部
分均撤銷。
甲○○、乙○○共同連續意圖為自己不法之所有，以恐嚇使人將
本人之物交付，均累犯，甲○○處有期徒刑貳年肆月；乙○○處
處有期徒刑壹年肆月，扣案新台幣拾肆萬捌仟貳佰伍拾元、行動
電話捌支、筆記本貳本、登記簿壹本、鵨主聯絡電話號碼柒張、
遠傳電信易付卡伍張、補充卡玖張、鵨網伍張均沒收。
    事  實
一、甲○○前因恐嚇取財案件，經臺灣桃園地方法院以九十年度
    易字第一一一八號判處有期徒刑一年，於民國九十一年十月
    八日執行完畢；乙○○前因傷害等案件，經台灣板橋地方法
    院以九十一年度易字第一五九二號判處有期徒刑三月、四月
    、三月，另因傷害案件，經台灣台北地方法院以九十二年度
    易字第二二一五號判處有期徒刑五月，二案經定應執行有期
    徒刑一年，於九十三年九月廿四日易科罰金執行完畢。
二、甲○○基於意圖為自己不法所有之概括犯意，自九十四年三
    月間某日起，或單獨一人或與綽號「黑仔」之成年男子，分
    別在台北縣八里山區、基隆市七堵區友蚋山區及桃園縣大溪
    山區等處架設捕鴿網具，竊取如附表一、二所示被害人所有
    之放飛賽鴿。而後與乙○○基於恐嚇取財之概括犯意聯絡，
    先由甲○○以竊得賽鴿所戴腳環編號，查詢飼主電話號碼，
    而後電話聯絡飼主，恐嚇飼主以每隻賽鴿一千二百元至三千
    元不等之代價，匯入指示之帳戶贖回，否則即予烹煮殺害或
    使之無法再飛行。並約定乙○○可賺取贖款十分之一之代價
    ，並推由乙○○於贖款入帳後前往提領。二人連續於附表一
    編號一至四三及編號一一六部分，附表二編號一至一六九及
    第一七一號部分，所示時間，或由甲○○以行動電話聯繫，
    以上開言詞恐嚇飼主，或甲○○以購得之易付卡交予乙○○
    ，推由乙○○撥打電話聯繫以上開言詞恐嚇飼主洽談贖款，
    使受通知之部分飼主心生畏懼而應允之，因而取得如附表一
    編號一至四一、附表二編號一五四部分所示之財物既遂，另
    附表附表一編號四二、四三、四四、一一六號及附表二編號
    一五五至一六九號，第一七一號部分，或飼主拒絕付贖款，
    或匯款錯誤，而未遂。甲○○共得款約六百餘萬元，而乙○
    ○則賺取約廿三至廿五萬餘元之報酬。嗣於同年八月廿四日
    七時四十分許，經警監聽後循線在桃園縣龜山鄉國立體育學
    院停車場逮捕乙○○與甲○○二人，並於附表三所示之時、
    地分別得如該附表所示之物品。
三、案經台北市政府警察局第二分局報請臺灣基隆地方法院檢察
    署檢察官偵查起訴。
    理  由
一、前開事實，業據上訴人即被告甲○○、乙○○於警、偵訊及
    原審調查、審理均供承不諱，互核一致，並與附表一、二所
    示之各被害人指訴情節相符，此外復有如附表一、二証據欄
    所示之贓物認領清單一一五紙、切結書、自動櫃員機交易明
    細表、匯款執據、紀錄表、監聽譯文等在卷可按，且有如附
    表三所示之物品扣案足資佐証，足認被告等上開自白與事實
    相符，堪予採信。至被告乙○○辯稱：警詢遭警方恐嚇，若
    不自白將提報流氓，被告方為自白。且若被告自白屬實，原
    審不察，亦未依證人保護法規定減刑，亦有未洽等語，前後
    矛盾，已難輕信，且若被告乙○○果遭警方脅迫而自白，衡
    情，於脫離警方掌控之偵查或原審時，大聲喊冤，已有不及
    ，惟卻不然，仍為相同自白，是被告乙○○辯稱：警詢自白
    遭脅迫等語，顯不可採。被告乙○○復辯稱：未與被告甲○
    ○合謀，實不知情等語，惟與上開證據不符，無非事後卸責
    之詞，實不可採，綜上，被告乙○○所辯，均不可採，本件
    事證明確，被告等犯行，均堪認定。
二、核被告等所為，有關附表一編號一至四一部分，附表二編號
    一至一五四部分，係犯刑法第三百四十六條第一項恐嚇取財
    罪，有關附表附表一編號四二、四三、四四、一一六號及附
    表二編號一五五至一六九號，第一七一號部分，係犯刑法第
    三百四十六條第一項、第三項恐嚇取財未遂罪（被告等已著
    手，惟被害人未付款，或匯款錯誤，而未遂），被告甲○○
    就附表一、二部分，另犯刑法第三百二十條第一項竊盜罪。
    ；被告乙○○初雖係以幫助取得贖款之犯意，然嗣並為洽談
    贖款之恐嚇取財構成要件行為，自屬正犯。被告甲○○竊取
    賽鵨犯行與綽號「黑仔」之成年男子間；恐嚇取財犯行則與
    乙○○間，分別有犯意聯絡及行為分擔，各為共同正犯。又
    被告甲○○先後多次竊取賽鵨犯行、被告二人多次恐嚇取財
    既遂或未遂犯行，分別係時間緊接，犯罪構成要件相同，顯
    各係基於概括犯意反覆為之，應各依連續犯之規定論以或從
    重論以竊盜罪及恐嚇取財既遂罪，並分別加重其刑。被告甲
    ○○所犯前開連續竊盜與連續恐嚇取財二罪，有方法、結果
    之牽連關係，亦應從重論以一連續恐嚇取財罪。又被告甲○
    ○前因恐嚇取財案件，經臺灣桃園地方法院以九十年度易字
    第一一一八號判處有期徒刑一年，於九十一年十月八日執行
    完畢；乙○○前因傷害等案件，經台灣板橋地方法院以九十
    一年度易字第一五九二號判處有期徒刑三月、四月、三月，
    另因傷害案件，再經台灣台北地方法院以九十二年度易字第
    二二一五號判處有期徒刑五月，二案經定應執行有期徒刑一
    年，於九十三年九月廿四日易科罰金執行完畢等情，有本院
    被告前案紀錄表二件在卷可按，被告二人於前開有期徒刑執
    行完畢後，五年內再犯有期徒刑以上之本案各罪，均屬累犯
    ，並均應依法遞予加重其刑。另刑法於九十五年七月一日修
    正，刪除連續犯、牽連犯規定，比較修正前後，自以連續犯
    、牽連犯之一刑罰，為有利被告，至於竊盜罪與詐欺取財罪
    之罰金刑部分，係修正為以新台幣計算，惟修正前後換算之
    額度，不生增減問題，即無有利不利，依修正後刑法第二條
    第一項前段規定，自應適用修正前之行為時法，附此敘明。
    。
三、至公訴意旨認被告二人就附表一編號四五至一一五號，第一
    一七至一一八號，及附表二編號一七○號部分，係犯刑法第
    三百六十四條第一項、第三項恐嚇取財未遂罪，及被告乙○
    ○就附表一、二部分，亦犯刑法第三百二十條竊盜罪，另被
    告等犯罪時間係自九十四年二月間等語，經查：有關公訴
    人所指之恐嚇取財未遂部分：如起訴書所載係竊得鴿子後藏
    放，伺機向被害人勒贖，惟即為警方查獲等語，亦即，實則
    如上開附表所載，根本尚未向被害人為任何惡害通知，而恐
    嚇取財之構成要件，需以惡害通知為之，因此，難認被告等
    已著手於恐嚇取財，至於被告甲○○固竊鴿，用以勒贖，其
    竊鴿之行為雖既遂，然於恐嚇取財犯行而言，至多為預備階
    段，而刑法對預備恐嚇取財，並不處罰，因此，此部份違法
    所不罰，公訴人認係恐嚇取財未遂，尚有未洽，惟公訴人認
    此部份與前揭論罪科刑部分，為連續犯之裁判上一罪關係，
    爰不另為無諭知。有關被告乙○○涉犯刑法第三百二十條
    第一項之竊盜罪部分，訊據被告乙○○固坦承知甲○○之賽
    鵨係竊取而來，然堅決否認有與之共同竊取賽鵨，或竊盜之
    犯意聯絡，辯稱：不知甲○○自何處竊取賽鵨，且其均未插
    手竊鵨一事等語。經查，被告甲○○於偵查、原審均供稱：
    賽鵨係其自行竊取，或於綽號「黑仔」竊取後價購，再向飼
    主取贖等語（偵字第三三七七號卷三第十頁，原審卷第八九
    頁），核與被告乙○○所辯相符，參以被告乙○○所分得款
    項，依二被告所述均僅係約以領取贖款之十分之一計酬，如
    其有參與竊鵨，依分工情形，當不致係依取領得贖款十分之
    一計酬，則其辯稱未共同參與竊鵨一節應可採信，此外，本
    案雖被告乙○○知賽鵨當係竊得，然查無其他任何積極事証
    足認就竊鵨犯行有與甲○○有何犯意聯絡及行為分擔，難認
    被告乙○○有此部分犯行，惟公訴人認竊鵨犯行與前揭恐嚇
    取財犯行，有牽連犯之裁判上一罪關係，爰不另為無罪之諭
    知，至公訴意旨認被告等犯行，自九十四年二月間起乙節
    ，固據被告甲○○供述在卷，惟本案最早之被害人，乃附表
    二編號一之丙○○，時間係九十四年三月間，有被害人丙○
    ○警詢筆錄在卷可參（偵卷第三卷第二五五頁），是被告甲
    ○○所供二月間部分，即屬無據，不能以其無證據之自白，
    認定此部份犯行，惟此部份與前揭論罪科刑部分，係連續犯
    之裁判上一罪關係，爰不另為無罪諭知。
四、原審以事證明確，予以論罪科刑，固非無見，惟就前述三
    之，部分，未說明不構成犯罪，及不另為無罪諭知，
    有關附表附表一編號四二、四三、一一六號及附表二編號一
    五五至一六九號，第一七一號部分，係犯刑法第三百四十六
    條第一項、第三項恐嚇取財未遂罪，原審漏未敘明，尚有未
    洽，被告甲○○上訴，認原審量刑太重，被告乙○○上訴否
    認犯行，或認原審量刑太重等，均無理由，至於檢察官上訴
    暨併案審理意旨略以：被告與陳正甫、陳正澤另於九十三年
    八月一日至十九日，及八月二十日，亦有擄鴿勒贖犯行，與
    本案有連續犯裁判上一罪關係等語，惟本案時間係九十四年
    三月間，上訴意旨所指係九十三年八月間，相距已七、八月
    ，於客觀上已難認係反覆為之，且本案係被告二人所為，該
    案則係被告甲○○與陳正甫等所為，於共犯人別已有不同，
    難認主觀上係基於概括犯意所為，因此，難認與本案有裁判
    上一罪關係，本院亦無從併予審究，此部份應退由檢察官，
    另行依法處理。至於上訴書暨併案審理書附表所載犯罪時間
    係九十四年乙節，經核對桃園地方法院檢察署九十五年偵字
    第一○三八六號併案卷宗，顯然是誤載，附此敘明。是公訴
    人上訴亦無理由，惟原判決上訴部分（恐嚇取財暨被告甲○
    ○定應執行刑部分），既有上述可議之處，即屬不能維持，
    應由本院撤銷改判，爰審酌本案被告二人之品行、智識、擄
    鴿勒贖之犯罪方法、手段、分工、所得，本院認定犯罪事實
    ，較起訴事實暨原審判決為小，犯後態度等一切情狀，乃分
    別量處如主文第二項所示之刑，附表三編號一、二之一、四
    之一部分，分別為被告等犯罪所得，附表三編號二之二，之
    三，之四，之五，之六，之七，之八，編號三之一，四之二
    ，之三部分，分別為共同被告所有，供犯罪所用，均應依法
    宣告沒收，至於其他部分，或非供犯罪所用，或非被告所有
    ，爰不予沒收。
據上論斷，應依刑事訴訟法第三百六十九條第一項前段，第三百
六十四條，第二百九十九條第一項前段，刑法第二條第一項前段
，修正前刑法第二十八條、第五十六條、第三百二十條第一項、
第三百四十六條第一項、第五十五條、第四十七條、第三十八條
第一項第二款、第三款，罰金罰鍰提高標準條例第一條前段，判
決如主文。
本案經檢察官呂丁旺到庭執行職務。
中    華    民    國    95    年    8     月    22    日
                  刑事第十八庭  審判長法  官  溫耀源
                                      法  官  段景榕
                                      法  官  周政達
以上正本證明與原本無異。
不得上訴。
                                      書記官  陳菊珍
中    華    民    國    95    年    8     月    23    日
附錄：本案論罪科刑法條全文
中華民國刑法第320條第1項
(普通竊盜罪、竊佔罪)
意圖為自己或第三人不法之所有，而竊取他人之動產者，為竊盜
罪，處 5 年以下有期徒刑、拘役或 500 元以下罰金。
中華民國刑法第346條第1項
(單純恐嚇罪)
意圖為自己或第三人不法之所有，以恐嚇使人將本人或第三人之
物交付者，處6月以上5年以下有期徒刑，得併科1千元以下罰金
。


司法院資訊處製作；財團法人民間司法改革基金會備份。
